【裁判字號】    89,交易,122
【裁判日期】    890314
【裁判案由】    公共危險
【裁判全文】
臺灣臺南地方法院刑事判決                       八十九年度交易字第一二二號
    公  訴  人  臺灣台南地方法院檢察署檢察官
    被      告  甲○○
右列被告因公共危險案件，經提起公訴（八十九年度偵字第四九八號），本院判決如
左：
    主  文
甲○○服用酒類，不能安全駕駛動力交通工具而駕駛，處罰金壹萬伍仟元，如易服勞
役，以佰元折算壹日。
    事  實
一、甲○○於民國八十八年十二月十六日十八時四十分許，因飲用酒類後，已達不能
    安全駕駛動力交通工具之程度，仍駕駛車號ＳＪ－三七八三號自小客車，由台南
    縣佳里鎮往台南縣七股鄉方向行駛，行經七股鄉○○村○○○號道路前，因撞上
    正在候車準備左轉，由王金生所駕駛之車號Ｓ三－五四五六號自小客車，隨後並
    衝入大埕村一０四號空屋內，經警據報處理，施以酒精測定器檢測吹氣，測得其
    吐氣所含酒精成份達每公升０．八四毫克而得知上情。
二、案經台南縣警察局佳里分局報告台灣台南地方法院檢察署檢察官偵查起訴。
    理  由
一、訊據被告對於右揭時地因飲用酒類駕車肇事之事實，自警訊以迄本院審理時均供
    認不諱，復有被告為警施以酒精測試單一紙在卷足憑，雖被告辯稱：伊飲酒後，
    並無何異狀，係因當時下雨，旁邊有燈光出來，可能因而影響其視線，看不清楚
    始會肇事云云。惟按刑法第一百八十五條之三所規定：「服用酒類，不能安全駕
    駛動力交通工具而駕駛者」，其構成要件係「服用酒類」、「不能安全駕駛動力
    交通工具而駕駛」，二者之範圍不能謂完全不明確，其「可能的文義」仍可透過
    刑法論理解釋之原則究明，致飲用酒類後如何程度始能謂「不能安全駕駛動力交
    通工具而駕駛」，則有賴檢察官舉證，由刑事司法實務以判決先例予以補充，不
    能以該項規定之語義內容有某程度之不明確，即謂該一規定違反罪刑法定之原則
    ，依台灣高等法院檢察署所彙編之刑法第一百八十五條之三酒後駕車「不能安全
    駕駛」認定標準之相關論文資料一書中，台大醫學院吳木榮醫師、台北醫學院附
    設醫院蔡尚穎醫師、中央警察大學交通學系暨交通管理研究所程玉傑先生、蔡中
    志教授等人於彼等之研究著作中，均對血液中、呼氣中酒精之濃度對汽車駕駛人
    之影響提出報告，如血液中酒精在三０－五０ｍｇ／ｄＬ時，駕駛能力變差，在
    五０－一００ｍｇ－ｄＬ時，多話、大笑、感覺障礙，一００－一五０ｍｇ－ｄ
    Ｌ時，說話含糊、腳步不穩、可能會噁心，一五０－二００ｍｇ／ｄＬ時，明顯
    酒醉、噁心、步履蹣跚（而呼氣中酒精濃度與血液中酒精濃度比為二千比一至二
    千三百比一），在本件被告甲○○之呼氣酒精濃度為０．八四ｍｇ／Ｌ（茲以最
    低值之二千比一計算），經計算為一六八ｍｇ／ｄＬ，亦即依常人之反應，其已
    達明顯酒醉、噁心、步履蹣跚之程度，再者，呼氣中濃度如達０．五五ｍｇ／Ｌ
    時，其肇事率為一般人之十倍，凡此均載明於上開彙編交集中，可證被告之呼氣
    酒精濃度０．八四ｍｇ／Ｌ，足以影響其判斷力及肢體協調能力，於駕駛汽車時
    自不能安全駕駛甚明，是被告上揭所辯委難採信，本案事證明確，應依法論處。
二、核被告所為，係犯刑法第一百八十五條之三之罪。爰審酌被告於酒後駕駛汽車，
    嚴重危害交通安全，經警所測得之酒精濃度，惟此係初犯及其他一切情狀，量處
    如主文所示之刑，並諭知易服勞役之折算標準，以資懲儆。
據上論斷，應依刑事訴訟法第二百九十九條第一項前段，刑法第一百八十五條之三、
第四十二條第二項，罰金罰鍰提高標準條例第二條判決如主文。
本案經檢察官王森榮到庭執行職務
中    華    民    國      八十九      年      三      月      十四      日
                                臺灣臺南地方法院交通法庭
                                      法  官  王  國  忠
右正本證明與原本無異。
如不服本判決，應於判決送達後十日內，向本院提出上訴狀（應附繕本）。
                                      書記官  胡  美  娟
中    華    民    國      八十九      年      三      月      十四      日
附錄本案論罪科刑法條：
刑法第一百八十五條之三：
服用毒品、麻醉藥品、酒類或其他相類之物，不能安全駕駛動力交通工具而駕駛者，
處一年以下有期徒刑、拘役或三萬元以下罰金。


司法院資訊處製作；財團法人民間司法改革基金會備份。
